臺灣基隆地方法院民事裁定  
109年度亡字第38號
                                       109年度亡字第39號
                                       109年度亡字第40號
                                       109年度亡字第41號
聲  請  人  白清奇  




上列聲請人聲請宣告失蹤人白金川、白金土、白陳氏好、白氏鳳
死亡事件，本院裁定如下：
    主  文
白金川（男、民國前00年00月00日生，最後設籍地：臺北廳石碇
堡𫙮魚坑庄土名尪仔上天140番地）於中華民國45年10月1日下午
十二時死亡。
白金土（男、民國前00年0月0日生，最後設籍地：臺北廳石碇堡
𫙮魚坑庄土名尪仔上天140番地）於中華民國45年10月1日下午十
二時死亡。
白陳氏好（女、民國前00年0月0日生，最後設籍地：臺北廳石碇
堡𫙮魚坑庄土名尪仔上天140番地）於中華民國45年10月1日下午
十二時死亡。
白氏鳳（女、民國0年00月00日生，最後設籍地：臺北廳石碇堡�
�魚坑庄土名尪仔上天140番地）於中華民國45年10月1日下午十
二時死亡。
程序費用由白金川、白金土、白陳氏好、白氏鳳遺產負擔。
    事實及理由
一、聲請意旨略以：失蹤人白金川、白金土、白陳氏好、白氏鳳
    分別為聲請人之大伯父、二伯父、二伯母、堂姊。茲因聲請
    人為辦理繼承登記，始知悉尚有失蹤人等之存在，然依日據
    時期戶籍資料中均查無失蹤人白金川、白金土、白陳氏好、
    白氏鳳之死亡除戶登記，亦查無渠等光復後之設籍資料及除
    戶等死亡記事，生死不明，為此爰依民法第8條及家事事件
    法第154條規定，求為宣告失蹤人死亡等語。
二、按失蹤人失蹤滿10年後，法院得因利害關係人或檢察官之聲
    請，為死亡之宣告；修正之民法總則第8條之規定，於民法
    總則施行後修正前失蹤者，亦適用之，但於民法總則修正前
    ，其情形已合於修正前民法總則第8條之規定者，不在此限
    ，71年1月4日修正公布前之民法總則第8條第1項及民法總則
    施行法第3條第3項分別定有明文。又法院准許宣告死亡之聲
    請，應公示催告，家事事件法第156條第1項復有明定。而此
    公示催告應公告之，該公告應揭示於法院公告處、資訊網路
    及其他適當處所；法院認為必要時，並得命登載於公報或新
    聞紙，或用其他方法公告之；其報明期間，自前項揭示之日
    起，應有6個月以上，但失蹤人滿百歲者，其陳報期間，得
    定為自揭示之日起二個月以上，此觀之家事事件法第156條
    第3項準用同法第130條第4、5項規定即明。查聲請人主張失
    蹤人白金川、白金土、白陳氏好、白氏鳳之日據時期戶口調
    查簿未有死亡日期登載，於光復後亦無設戶籍資料等情，業
    據其提出繼承系統表、日據時期戶口調查簿謄本、戶籍謄本
    、新北○○○○○○○○109年9月11日新北瑞戶字第1095895002號、
    109年9月14日新北瑞戶字第1095895021號函等件為證，自堪
    信聲請人之主張為真實。又查國民政府於34年10月25日臺灣
    光復後，曾於35年4月間實施戶口清查，嗣於35年10月1日辦
    理初次設籍登記，而當時人口於臺灣光復後未辦理初設戶籍
    登記之原因，不外乎失蹤、死亡等因素所致，此為公所週知
    之事實。而依現存戶籍資料查無白金川、白金土、白陳氏好
    、白氏鳳於35年10月1日申報初設戶籍登記之紀錄，復無證
    據可認白金川、白金土、白陳氏好、白氏鳳業已死亡，堪認
    白金川、白金土、白陳氏好、白氏鳳至遲於35年10月1日即
    處於失蹤之狀態，迄今仍行方不明之事實為真正，故聲請人
    聲請對失蹤人白金川、白金土、白陳氏好、白氏鳳為死亡之
    宣告，核與前開條文尚無不合，應予准許。又因失蹤人白金
    川、白金土、白陳氏好、白氏鳳均已百歲以上，本院已定2
    個月期間對失蹤人白金川、白金土、白陳氏好、白氏鳳為宣
    告死亡之公示催告，並於109年10月20日下午5時將該公示催
    告揭示於本院牌示處及登載於司法院網站，有本院公告附卷
    可稽，現申報期間屆滿2個月，未據失蹤人陳報其生存或知
    失蹤人生死者陳報其所知，亦經本院依職權查明無訛，本院
    自應依法宣告失蹤人死亡。
三、次按宣告死亡之裁定應確定死亡之時，家事事件法第159條
    定有明文。而受死亡宣告者，以判決內所確定死亡之時，推
    定其為死亡；前項死亡之時，應為前條各項所定期間最後日
    終止之時。但有反證者，不在此限，民法第9條亦有明定。
    本件失蹤人白金川、白金土、白陳氏好、白氏鳳自35年10月
    1日失蹤，計至45年10月1日止失蹤屆滿10年，故應推定該日
    下午12時為其死亡之時，爰依法宣告白金川、白金土、白陳
    氏好、白氏鳳於45年10月1日下午12時死亡。
四、依家事事件法第154條第3項、第159條第1項，裁定如主文。
中　　華　　民　　國　　110 　年　　1 　　月　　11　　日
                  家事法庭法　官　何怡穎
以上正本係依照原本作成。　　　　　　　　　
如對本裁定不服，須於裁定送達後十日內向本院提出抗告狀。
中　　華　　民　　國　　110 　年　　1　　月　　 11　　日
                          書記官 蕭利峰